臺北高等行政法院判決
　　　　　　　　　　　　　　　　　　 93年度訴字第02452號
　　　　　　　　　　　　　　　.
原　　　告　甲○○
被　　　告　銓敘部
代　表　人　乙○○（部長）
訴訟代理人　丙○○
　　　　　　丁○○
　　　　　　戊○○
上列當事人間因俸給事件，原告不服公務人員保障暨培訓委員會
中華民國93年5月18日93公審決字第0150號復審決定，提起行政
訴訟。本院判決如下：
　　主  文
原告之訴駁回。
訴訟費用由原告負擔。
　　事  實
一、事實概要：
    原告現任行政院衛生署（下稱衛生署）簡任第十職等至第十
    一職等秘書室主任，80年1月30日曾任該署檢疫總所（下稱
    檢疫總所）簡任第十職等技正，經被告審定合格實授，歷至
    83年考績晉敘簡任第十職等年功俸二級七一○俸點，84年1
    月24日轉任中央健康保險局（下稱健保局）中區分局第十三
    職等副經理，85年9月1日任該局醫務管理處第十三職等副經
    理，87年5月18日任該局第十四職等秘書室主任，92年6月5
    日轉任現職，經被告採其82年及83年任簡任第十職等技正職
    務均考列甲等之年終考績，依公務人員任用法第9條第1項第
    3款及公務人員考績法第11條第1項規定，取得簡任第十一職
    等任用資格，復依公務人員俸給法第11條第1項規定，核敘
    簡任第十一職等年功俸一級七一○俸點。嗣衛生署以92年8
    月26日衛署人字第092110196號公務人員任（遴）用案申請
    重行審定送核書表，申請採計原告87年5月至92年6月曾任健
    保局第十四職等秘書室主任職務年資先行提敘俸級四級至簡
    任第十職等年功俸五級後，再辦理考績升等為簡任第十一職
    等年功俸四級七八○俸點，經被告以93年1月16日部銓一字
    第0932280426號函略以，上開年資係相當公務人員簡任第十
    職等，與現任職務銓敘審定之簡任第十一職等並不相當，核
    與公務人員俸給法等相關規定不符，無法提敘俸級。原告不
    服，提起復審，亦遭駁回，遂向本院提起本件行政訴訟。
二、兩造聲明：
　　(一)原告聲明：
      1.復審決定及原處分均撤銷。
      2.請求判命被告晉升原告為簡任第十一職等，年功俸四級
        七八○俸點。
      3.訴訟費用由被告負擔。
　　(二)被告聲明：
      1.駁回原告之訴。
      2.訴訟費用由原告負擔。
三、兩造爭點：
    被告否准將原告俸給重行審定為簡任第十一職等年功俸四級
    七八○俸點，是否有據？
四、兩造陳述：
　　(一)原告主張：
　    1.現行人事法規對於公務人員因職務異動，同時符合考績
        升等及俸級提敘要件時，究應先予考績升等，或先辦理
        俸級提敘，現行公務人員任用法及公務人員俸給法，已
        有明確規範。且各機關用人及銓敘機關審定資格、俸給
        時，均應就有利於當事人之法規優先適用，此由公務人
        員任用法第18條之1第3項，公務人員俸給法第12條第1
        項、第17條第1項、第4項之規定可知。
      2.(1)原告於80年1月30日任檢疫總所衛生環境保護技術職
          系簡任技正，經被告審定合格實授，歷至83年考績晉
          敘簡任第十職等年功俸二級七一○俸點，84年1月24
          日轉任中央健康保險局中區分局第十三職等副經理，
          85年9月1日任中央健康保險局醫務管理處第十三職等
          副經理，該二職務均列第十三職等，係相當於公務人
          員薦任第九職等，計3年4個月之年資，屬薦任官等，
          不予提敘，87年5月18日至92年6月4日任該局第十四
          職等秘書室主任，相當於公務人員簡任第十職等，該
          職務計5年又17日之年資，可提敘簡任第十職等之年
          資（加五級），92年6月5日轉任行政院衛生署簡任第
          十職等至第十一職等一般行政職系主任，依公務人員
          俸給法第17條第1項之規定，原告上開相當簡任第十
          職等服務年資且年終考核均列甲等，總計可提敘至簡
          任第十職等年功俸五級七八○俸點，此年資算應始正
          確。
        (2)被告對原告轉任之銓審作業實務，係先銓定原告依資
          歷可任用較高之官等，應於法無據，況且原告在檢疫
          總所簡任技正任內，未曾銓敘簡任第十一職等有案，
          自不能以曾參加考績連續兩年列甲等為由，硬性裁定
          原告於任行政院衛生署秘書室主任時，一定要升等審
          定為簡任第十一職等，再稱原告其曾任職務等級與銓
          敘審定職等不相當，其銓審結果顯與公務人員任用法
          及公務人員俸給法等規定牴觸，且與公務人員保障法
          第2條之公務人員官職等級俸給權益保障規定有違。
          且綜悉各法律之精神理當先予採計年資再予銓敘審定
          ，被告卻先銓敘審定高階職等後，再採其過往之經驗
          年資檢討提敘，審定為「與現任職務銓敘審定之簡任
          第十一職等並不相當」，應有違要求性質相近且服務
          成績優良，因學驗俱豐而獲機關首長羅致並賦予更重
          職責，就原職務予以提升之立法原意。故公務人員依
          其他任用制度任用後，再轉任行政機關職務時，應先
          按原職等任用再依曾銓敘審定有案之職等銓敘審定俸
          級，銓定職等後再核算俸級理當以最有利於當事人之
          方式處理。又被告重行審定處分事件所依據辦理之該
          部過往銓敘案例，此等行政行為，既非法律，亦無法
          律之授權，竟作成涉及原告之權利義務之處分決定，
          即有未洽。
        (3)再觀之其他相關銓敘法規，諸如交通事業人員與交通
          行政人員相互轉任資格及年資提敘辦法（下稱二類人
          員轉任辦法）第4條第1項及第2項已規定轉任人員其
          原任職年資係先以其考試資格或銓敘合格所具資格之
          職等，採計提敘至本俸（或年功俸）最高級，再採其
          二（或三）年考績年資晉升職等；其他觀諸簡薦委官
          等職等主計人員與交通事業主計人員相互轉任採計年
          資暫行要點，轉任簡薦委官等職等主計人員，其官職
          等任用資格審定作業方式，亦復如此；另亦有行政、
          教育、公營事業人員相互轉任採計年資提敘官職等辦
          法（下稱三類人員轉任辦法）第2條第1項、第2項、
          第5條第1項之規定；然被告均未參採上開各相關人事
          法規之法條規定及立法意旨銓審本件。
      3.被告未審酌公務人員任用法第18條第1項第3款、第18條
        之1第3項及公務人員俸給法第12條第1項之規定，足見
        被告銓審作業實務先銓定任用之官等職等有未依上列法
        規「不得高於轉任前之原職務等級」之違法之情。且所
        謂「相當年資」之採計，係要求採計於轉任前之原職務
        等級，而原告既認現任職務審定簡任第十一職等有不合
        法不合理之處，怎會請求被告採計於審定簡任第十一職
        等之現任職務。又原告係「轉任」人員，非「初任」該
        職務人員，當適用公務人員俸給法第12條第1項之規定
        ，依曾經銓敘審定有案之職等銓敘審定俸級後再予採計
        年資；然被告所據以引用之公務人員任用法第18條之1
        第1項，係針對「初任」該職務之人員，而原告係自中
        央健康保險局轉調任再任之人員，理應適用公務人員任
        用法第18條之1第3項及公務人員俸給法第12條第1項，
        是以被告適用法條應有錯誤；再者，被告誤解公務人員
        俸給法第17條第4項之「擬任職等」為「現所銓敘審定
        之職等」，蓋所謂「職等相當」係指公務人員「曾任職
        務等級」與「擬任職等」相當；又公務人員任用法第18
        條之1第3項「原職等任用」，則「擬任職等」即為原告
        原「簡任第十職等」，而非將原告中央健康保險局第十
        四職等秘書室主任，相當於公務人員簡任第十職等，與
        被告違法、不當所銓敘審定後之「簡任第十一職等」所
        相比較為不相當，故實應依公務人任用法第18條之1第
        3項規定「再任人員依原職等即簡任第十職等任用」，
        再依公務人員俸給法第12條第1項規定公營事業人員轉
        任行政機關職務時，其俸級之核敘，依曾經銓敘審定有
        案之職等銓敘審定俸級即簡任第十職等年功俸二級七一
        ○俸點，然後依公務人員俸給法第17條第1項按年（
        88、89及91之3年考績）核計加級（加三級）至所銓敘
        審定職等之年功俸最高級（簡任第十職等年功俸五級七
        八○俸點）為止。
      4.原告於92年6月5日轉任衛生署簡任第十職等至第十一職
        等一般行政職系主任時，行政院衛生署署長派令僅核派
        原告為簡任第十職等主任之職務，而非核派簡任第十一
        職等主任職務。而各該機關首長基於用人權責，得視該
        職位人員之表現或其他因素考核其是否晉升至跨高一職
        等職務至簡任第十一職；然被告逕予審定原告為簡任第
        十一職等年功俸一級七一○俸點，使原告俸級仍停留在
        83年考績敘簡任第十職等年功俸二級七一○俸點，整整
        10年之公務人員資歷，一級未予晉敘，然據十年簡任第
        十職等考績通知書所載，年年記載應予晉敘一級相違悖
        。原告雖已考績取得高一職等任用資格，惟因受限於當
        時所任職務之列等，無法辦理考績升等，每年被告核定
        考績均說明依法按原簡任第十職等晉本俸或年功俸一級
        ，而今卻棄公務員辛苦之績資於不顧。
      5.被告所屬銓敘部法規委員會為討論本件，分別於92年10
        月17日召開第513次會議及92年12月19日召開之第517次
        會議紀錄。依第513次會議紀錄討論事項三、有關本件
        決議(一)略以，如本案在現行法令並未變更之前提下，本
        部因見解變更同意林君之請求事項，則類此案件之人員
        須否全面清查並辦理重行審定？足見被告既往均以內部
        之見解辦理類此案件之審定，其以此損害當事人之權利
        ，應有違憲法及中央法規標準法規定人民權利應以法律
        規範之規定。同決議(三)略以，至於公務人員依其他任用
        制度任用後，再轉任行政機關職務時，依現行法令規定
        究係應先銓定職等後再核算俸級，或先核算俸級再銓定
        職等，抑或採行最有利於當事人之方式處理？請銓審司
        就本部歷辦銓審案件、保訓會之復審（再復審）決定及
        行政法院之判決，加以歸納分析並擬具研處意見。因此
        後在第517次會議提案表說明中即敘明被告所屬銓審司
        曾就本件會承銓審單位「地方公務人員銓敘司」就本件
        表示意見略以，揆諸上開法規（公務人員俸給法第12條
        、第17條、公務人員考績法第11條）及本部歷來銓審實
        務作業，對於不同任用制度轉任人員任用審查時，均依
        公務人員俸給法第12條規定，係先以轉任人員所具考試
        及格資格或曾經銓敘審定有案之職等銓敘審定俸級；至
        其曾任公務年資若符合提敘俸級或考績升等要件時，究
        應先行辦理提敘或考績升等，相關法令並未明文規定，
        致生銓審實務上之爭議。本案不同任用制度轉任人員之
        曾任服務年資，基於維護當事人權益，以及避免爭訟，
        似可建請採利最有於當事人之方式審查，並作為嗣後一
        致之原則。並經被告所屬銓審司援引擬具甲、乙兩案提
        第517次會議審查，其中乙案為「本案應先採計林君曾
        任中央健康保險局第十四職等秘書室主任職務（相當公
        務人員簡任第十職等）88年至90年均考列甲等之年資，
        提敘三級，核敘簡任第十職等年功俸五級七八○俸點，
        再採80年、81年年終考績均考列甲等之年資，升等為簡
        任第十一職等年功俸四級七八○俸點。」；按被告所屬
        銓審司所敘理由略以，1.符合公務人員俸給法第12條有
        關公立學校教育人員、公營事業人員轉任行政機關職務
        時，除其他法規另有規定外，依其考試及格所具資格或
        曾經銓敘審定有案之職等銓敘審定俸級之規定。2.因現
        行相關法規對於公務人員因職務異動，同時符合考績升
        等及俸級提敘要件時，究應先予考績升等，或先辦理俸
        級提敘，並無明確規範，採先提敘後升等方式，可充分
        保障提敘權益，與公務人員俸給法第17條規定之立法精
        神一致。3.與二類轉任辦法、三類轉任辦法規定先提敘
        再升等之精神一致。4.對於曾任行政機關職務經銓敘審
        定有案，且具高一職等任用資格，曾任公營事業機構年
        資相當原任職等者，採先提敘後升等方式處理較為有利
        。惟被告罔顧法令之規定及原告之權益，執固以內部見
        解及內部審查作業規定違法作為，裁決甲案略以，以避
        免對於91年8月30日公務人員俸級法修正施行後，如有
        公務人員於再任時，曾任年資同時符合考績升等及俸級
        提敘規定，應先辦理提敘，再辦理考績升等者，均須辦
        理俸級重行審定之麻煩。被告如此決定，實影響原告官
        等、職等及俸級之權利，而僅於第517次會議討論提案
        一、做成附帶決議略以，關於具有其他公務年資之各類
        轉任人員，於轉任行政機關職務時，本部一向依「先銓
        定官等職等，後敘定俸級」之原則重新審查其任用資格
        並核敘俸級，已行之多年。由於該處理原則，於本部所
        主管之相關人事法規中，大多未加以明確規範，為避免
        將來執行上衍生無謂之爭議，故請相關司先行錄案研究
        ，並於日後研修公務人員任用法、俸級法、考績法及其
        他相關法規時，能俟機規範，俾利適用。惟被告適用之
        內部銓敘審查之作業原則對於公務人員之提敘俸給有重
        大影響，應以法律明定始符「法律保留原則」，且該審
        查原則已足以影響公務人員之俸給審查結果，實不宜以
        內部作業審查原則而影響公務人員提敘俸給之權益。是
        以被告不僅未注意原告之權益且採用對原告權益不利之
        甲案內容，已嚴重影響原告得否採計提敘87年5月及92
        年6月曾任中央健康保險局服務年資之權益，進而影響
        俸級之核敘；而公務人員俸給法第12條第2項已於94年5
        月18日公布修正，足見被告審查原告之提敘事件失所法
        律依據。又公務人員保障暨培訓委員會於93年4月26日
        保障事件審查會時僅邀請被告一方到會說明，此有失公
        務人員保障法立法宗旨之公平、公正及避免資訊不對等
        之精神。
      6.被告32年6月15日（32）甄任字第08332號函釋略以，各
        種任用法規任用之順序、以儘先適用最有利於被審查人
        者為準，其對被審查人有利程度相同之法規、則自由適
        用。而被告既稱本件係屬俸給提敘，即應依俸給法先予
        以提敘，何以先適用考績法先予以升等？蓋本件系爭重
        點在於公務人員因不同任用制度間之轉任，倘同時符合
        考績升等及俸級提敘要件時，究應先考績升等再提敘俸
        級，抑或先提敘俸級再辦理考績升等，其辦理之先後將
        影響公務人員曾服務公營事業年資得否採計提敘俸級之
        銓敘審查結果，進而影響公務人員俸給之支給，對於公
        務人員俸給權之保障具有重要性審查原則，被告之處分
        未察該既有解釋函令，另造見解，應有違法之處亦不符
        政令之安定性要求。
      7.提出公務人員俸表、復審決定書影本、原處分書、重行
        審定函、原告履歷表、考試院62年9月24日特國行技字
        第679號乙等特種考試衛生行政人員考試及格證書、79
        年3月12日中地升第126號簡任升等考試及格證書、檢疫
        總所80年1月28日衛署人字第933114號簡任技正派令、
        被告80年5月21日台甄一字第0557863號行政院衛生署檢
        疫總所簡任技正審定函、檢疫總所簡任技正銓敘部84年
        3月24日84台甄一字第1114934號登記職務列等：簡任第
        十職等之另有任用免職函、中央健康保險局84年1月20
        日健保人字第84000545號中區分局副經理派令、中央健
        康保險局85年8月21日健保人字第85018213號醫務管理
        處副經理派令、衛生署87年5月4日衛署人字第87021459
        號中央健康保險局秘書室主任派令、中央健康保險局秘
        書室主任在職期間服務成績優良92年6月27日健保人字
        第0920027929號職員服務證明書、衛生署92年6月2日衛
        署人字第0921100919號秘書室主任派令、79年至91年之
        歷年考績通知書、送達信封、衛生署派兼中央健康保險
        局籌備處秘書室主任82年12月24日衛屬人字第
        820833278號令、被告32年6月15日（32）甄任字第
        08332號函、被告所屬法規委員會92年12月19日召開之
        第517次會議會議提案表及紀錄及92年10月17日召開之
        第513次會議會議提案表及紀錄、原告之公務人員俸表
        等件影本為證。
　　(二)被告主張：
      1.原告曾經銓敘審定年資，依公務人員考績法第11條第1
        項第1款規定，已具升任簡任第十一職等任用資格，且
        其擬任之職務列等係跨列簡任第十職等至第十一職等，
        被告爰依公務人員任用法第18條之1第1項，有關初任
        各該職務之公務人員，已具較高職等任用資格者，以敘
        至該職務所列最高職等為限之規定，及公務人員考績法
        第18條規定，執行其歷年考績依該法第11條第1項第1款
        考績升等之結果，審定原告以簡任第十一職等任用。次
        依公務人員俸給法第11條第1項、第12條及第14條規定
        ，以原告原敘俸級之俸點高於所任職等最低俸級之俸點
        ，予以核敘同數額俸點之俸級，至原告曾任健保局中區
        分局第十三職等副經理、該局醫務管理處第十三職等副
        經理及第十四職等秘書室主任年資，均與擬任職務職等
        不相當，無法依公務人員俸給法第17條規定予以提敘俸
        級，本件認事用法依法有據，原處分及保訓會復審決定
        應無違誤。
      2.(1)91年6月26日修正公布（同年8月30日施行）之公務人
          員俸給法第12條第1項規定之立法說明略以，本條文
          係參照司法院大法官釋字第501號解釋意旨，基於不
          同任用制度之人員，原係適用不同之任用、敘薪、考
          績（成）等規定，於相互轉任時，多數均無從依原敘
          俸（薪）級逕予換敘，基於人事制度之衡平性，故有
          俸級提敘之設計。惟公務人員俸給法第17條所列得以
          採計提敘之各類年資，業已包括同法第12條之人員在
          內，爰配合修正第1項。復考量三類人員轉任辦法有
          其特定之適用對象，於不符該辦法規定人員如何敘俸
          未為明定，致常生爭訟，為杜爭議，爰修正該條文，
          明定公立學校教育人員或公營事業人員至行政機關任
          職時，除合於三類人員轉任辦法、交通事業人員轉任
          交通行政機關職務辦法暨簡薦委官等職等主計人員與
          交通事業主計人員相互轉任採計年資暫行要點等法令
          規定，得以提敘官職等級外，餘均依其所具考試資格
          等級，或曾經銓敘審定有案之任用資格及俸級，重新
          審查其資格及核敘俸級，以資明確。
        (2)茲以事實態樣繁多，無法盡由法規以文字含括殆盡，
          是以，法規所規定之事項，應以法規本身之立法目的
          及其整體關聯意義為綜合判斷，不應拘泥於法條所用
          之文字。現行相關法規對於公務人員因職務異動，同
          時符合考績升等及俸級提敘要件時，究應先予考績升
          等，或先辦理俸級提敘，雖無明確規範，惟依公務人
          員任用法及公務人員俸給法之立法目的及整體關連性
          綜合觀之，公務人員依法任用後，方有俸給之核敘，
          二者具有先後順序且不可分割之關係，此由公務人員
          俸給法有關各官等職務人員之俸級核敘，均係按公務
          人員官等職等為準據可知，觀諸該法第6條、第7條、
          第11條至17條規定可知。另公務人員應於認定其所具
          備之相當職等任用資格後，始有俸級之核敘與提敘，
          其辦理具有先後順序及強制性，並無法由當事人選擇
          。公務人員任用法第18條之1第1項規定，並揭櫫一職
          務跨列二個或三個職等時，初任該職務人員其任用資
          格審定之原則。揆諸其法條意旨，乃在確保公務人員
          應以其依法所獲得之較高職等資格予以任用。是以，
          公務人員任用法第18條之1第3項所稱之原職等及公務
          人員俸給法第12條第1項所稱之曾經銓敘審定有案之
          職等，均應包含當事人歷年參加年終考績結果在所任
          職務列等範圍內所取得同官等高一職等任用資格，方
          符合上開條文欲保障公務人員前經銓敘審定有案官等
          、職等及俸級之意旨。原告認以公務人員因職務異動
          ，同時符合考績升等及俸級提敘要件時，應審酌上開
          規定，先辦理俸級提敘再審定任用資格，應屬誤解。
        (3)原告原任健保局第十四職等秘書室主任，於92年6月
          轉任衛生署簡任第十職等至第十一職等一般行政職系
          室主任，因其於轉調健保局前，曾任檢疫總所簡任第
          十職等技正職務並經銓敘審定有案，且其以簡任第十
          職等參加80年至83年年終考績均考列甲等，依公務人
          員考績法第11條及第18條規定，已取得簡任第十一職
          等任用資格。依公務人員任用法第9條、第18條及公
          務人員考績法第11條及第18條規定，公務人員於所任
          職務列等範圍內具有較高職等任用資格時，即應執行
          考績升等，而無由服務機關或受考人自為裁量、判斷
          與自由選擇升等與否，及何時升等之餘地。原告所轉
          任職務列等為簡任第十職等至第十一職等，依上開規
          定，渠於轉任時即應依其歷年考績結果執行考績升等
          ，而以簡任第十一職等任用，並依公務人員俸給法第
          11條、第12條第1項及第14條規定，核敘為簡任第十
          一職等年功俸一級七一○俸點。
        (4)有關94年5月18日公務人員俸給法之修正，於第12條
          增列第2項規定，其立法說明略以，具有其他公務年
          資之各類轉任人員，被告向依「先銓定官等職等，後
          敘定俸級」之原則重新審查其任用資格並核敘俸級，
          而上開銓定官等職等自已含括轉任人員依公務人員考
          績法第11條所得升任之職等。公務人員於轉任公立學
          校或公營事業機構前，原具有之行政機關年資如已符
          合公務人員考績法第11條考績升等之規定，惟因受限
          於原任職務之列等因素無法考績升等者，於轉任上開
          學校、機構服務後，再轉任回行政機關職務時，因擬
          任職務較曾任職務列等為高而得考績升等，其各類公
          務年資之提敘，應以轉任後考績升等結果之職等，作
          為認定職等相當與否之依據，爰增訂第2項規定，使
          轉任人員銓定職等之內涵更為明確，以杜爭議。上開
          「先銓定官等職等，後敘定俸級」原則，係依公務人
          員任用法第9條第1項第3款及第18條之1第1項，公務
          人員俸給法第11條及第14條，公務人員考績法第11條
          及第18條等規定辦理，符合公務人員任用法及公務人
          員俸給法之立法目的及其整體關聯性，於法應無違誤
          ；本次公務人員俸給法第12條第2項之增訂，係為使
          轉任人員銓定職等之內涵更為明確，並不影響該法第
          12條之立法原意，更無原告主張被告審查其提敘事件
          失所法律依據之情事。
      3.依二類人員轉任辦法第1條、交通事業人員任用條例第
        8條、三類人員轉任辦法第2條及93年4月1日停止適用之
        簡薦委官等職等主計人員與交通事業主計人員相互轉任
        採計年資暫行要點均有其適用對象，非其適用對象，即
        無法適用各該相關法規。又上開特別法規係因應各類相
        關人員之交流而訂定，爰規定得採計非適用公務人員任
        用法、公務人員俸給法之年資提敘官職等級，與原告係
        適用公務人員任用法及公務人員俸給法之情形有別，故
        原告轉任行政機關，其俸給究應如何核敘，亦與被告之
        32年6月15日（32）甄任字第08332號函釋無涉等語。
　　理  由
一、按公務人員曾任下列年資，如與現任職務職等相當、性質相
    近且服務成績優良者，得按年核計加級至其所銓敘審定職等
    之本俸最高級；如尚有積餘年資，且其年終（度）考績（成
    、核）合於或比照合於公務人員考績法第7條之規定，得按
    年核計加級至其所銓敘審定職等之年功俸最高級為止：二、
    公營事業人員年資；第1項所稱職等相當，指公務人員曾任
    職務等級與擬任職等相當；所稱性質相近，指公務人員曾任
    職務工作性質與擬任職務之性質相近；公務人員曾任職等相
    當、性質相近、服務成績優良年資提敘俸級之認定，其辦法
    ，由考試院定之，公務人員俸給法第17條第1項、第4項及第
    5項各定有明文。次按公務人員曾任公務年資，其職等相當
    之對照，依所附各類人員與行政機關公務人員職等相當年資
    採計提敘俸級對照表認定之，依公務人員俸給法第17條第5
    項規定訂定之公務人員曾任公務年資採計提敘俸級認定辦法
    第3條第1項亦定有明文。查健保局及其分局之人事管理及職
    務列等，係比照公營金融保險事業機構辦理，故健保局職員
    轉任行政機關職務，依上開規定，其曾任年資須與現所銓敘
    審定之職等相當、性質相近且服務成績優良，始得採計提敘
    俸級，合先敘明。
二、次按各機關職務，依職務列等表規定列二個或三個職等者，
    初任該職務人員應自所列最低職等任用。但未具擬任職務最
    低職等任用資格者，依第九條第三項規定辦理；已具較高職
    等任用資格者，仍以敘至該職務所列最高職等為限，公務人
    員任用法第18條之1第1項定有明文。又各機關參加考績人員
    任本職等年終考績，具有左列各款情形之一者，取得同官等
    高一職等之任用資格：一、二年列甲等者。二、一年列甲等
    二年列乙等者；年終辦理之考績結果，應自次年1月起執行
    ，公務人員考績法第11條第1項及第18條前段各定有明文。
    是以依上開規定，各機關職務，依其職務列等表規定列二個
    或三個職等者，初任該職務之人員，如已具較高職等任用資
    格者，仍以敘至該職務所列最高職等。而公務人員於其所任
    職務列等範圍內，依年終考績之結果，即自動取得同官等高
    一職等升等之任用資格。
三、本件原告主張其於80年1月30日任檢疫總所簡任第十職等技
    正，歷至83年考績晉敘簡任第十職等年功俸二級七一○俸點
    ，嗣於87年5月18日任健保局第十四職等秘書室主任，相當
    於行政機關公務人員簡任第十職等，該職務計5年又17日之
    年資，應可提敘至簡任第十職等年功俸五級七八○俸點；而
    被告對於原告之處分，已涉及原告之權利義務，自應有法律
    上之依據，然被告否准本件重行審定之申請，係依據被告過
    往銓敘案例辦理，既非法律，亦無法律之授權，竟作成涉及
    原告權利義務之處分決定，即有未洽；又現行相關法規對於
    公務人員因職務異動，同時符合考績升等及俸級提敘要件時
    ，究應先予考績升等，或先辦理俸級提敘，並無明確規範，
    故被告應參酌三類人員轉任辦法第2條及第5條、二類人員轉
    任辦法及簡薦委官等職等主計人員與交通事業主計人員相互
    轉任採計年資暫行要點等相關規定之精神，從優處理；另機
    關首長基於用人權責，得視該職位人員之表現或其他因素考
    核其是否晉升至跨高一職等職務，而衛生署署長派令僅核派
    原告為簡任第十職等主任之職務，被告卻逕予審定原告為簡
    任第十一職等年功俸一級七一○俸點，故原告之職務列等，
    應重新先行提敘俸級後，再辦理考績升等為簡任第十一職等
    年功俸四級七八○俸點之俸級，以維原告權利之保障云云，
    惟其主張為被告所否認。被告則稱，原告於87年5月至92年6
    月曾任健保局第十四職等秘書室主任職務之年資，係相當公
    務人員簡任第十職等，核與公務人員俸給法第17條有關曾任
    年資之職務等級，須與所銓敘審定職等相當，始得按年核計
    加級之規定不符，無法提敘俸級；又衛生署以92年7月4日衛
    署人字第0921100957號擬任人員送審書，辦理原告擬任該署
    簡任第十職等至第十一職等秘書室室主任職務送審一案，其
    適用法規條款欄載明，係依公務人員任用法第9條辦理送審
    ，是以尚無法引用三類人員轉任辦法等相關規定辦理；而原
    告以簡任第十職等參加80年至83年計4年之年終考績均列甲
    等，於82年1月1日即取得簡任第十一職等任用資格，惟因受
    限於當時所占技正職務僅列簡任第十職等，無法辦理考績升
    等，嗣轉調健保局後，再調回衛生署，其原任行政機關年終
    考績結果之執行，仍應依公務人員考績法第11條第1項及第
    18條規定辦理，始符法制；又被告於辦理任用銓審作業，歷
    來均依相關規定先依公務人員任用法銓定官等職等任用資格
    ，再依公務人員俸給法敘定俸級及辦理俸級提敘為處理原則
    ，並無例外等語，資為爭議。
四、查依公務人員任用法及公務人員俸給法之立法目的及整體關
    連性綜合判斷，公務人員依法任用後，方有俸給之核敘，二
    者具先後順序，實有不可分割之關係，觀之俸給法有關各官
    等職務人員之等級起敘，均係按公務人員之官等職等為準據
    即明，公務人員取得相當職等之任用資格，之後始有俸級之
    提敘，其辦理具先後順序及強制性，無法由當事人選擇。又
    一職務跨列二個或三個職等時，初任該職務之人員，其職等
    應如何敘定，公務人員任用法第18條之1第1項前段已規定應
    自所列最低職等任用之原則。本件原告80年1月30日於檢疫
    總所初任簡任官等職務，其80年至83年以簡任第十職等辦理
    年終考績均列甲等，且經被告銓敘審定合格實授有案。依公
    務人員考績法第11條規定，原告自82年1月1日起，即因年終
    考績結果取得簡任第十一職等之任用資格，惟原告當時所占
    技正職務僅列簡任第十職等，無法辦理考績升等，嗣原告於
    92年6月轉任衛生署簡任第十職等至第十一職等職務，依公
    務人員考績法第11條第1項規定，原告考績升等取得簡任第
    十一職等之任用資格，又依公務人員任用法第9條第1項及第
    18條之1第1項前段規定，被告自應審定原告為簡任第十一職
    等，並依公務人員俸給法第11條第1項及第14條規定，核敘
    簡任第十一職等年功俸一級七一○俸點，且依各類人員與行
    政機關公務人員職等相當年資採計提敘俸級對照表規定，原
    告於87年5月至92年6月於健保局擔任第十四職等職務年資，
    僅相當行政機關公務人員簡任第十職等，核與現任職務審定
    簡任第十一職等不相當，與上開公務人員俸給法第17條規定
    不符，故原告所請採計該段年資之主張，尚非有據。
五、次查主管機關就其主管法規未明確規範之情況下，應就法規
    本身之立法目的及其整體規定之關聯意義為綜合判斷，不應
    拘泥於法條所用之文字，且主管機關依此作出之處分，對於
    相同或具同一性之事件，如無實質之正當理由，即應為相同
    之處理。本件被告就不同任用制度之人員，其轉任之銓審作
    業實務，係先銓定任用之官等職等資格後，再以所具任用資
    格辦理俸級俸點之核敘，核其前開之銓定及核敘，並未逾越
    相關人事法制之立法意旨，故被告依此所為原告之銓審作業
    ，自屬合法。原告主張被告據以否准之處分，其依據為被告
    過往之銓敘案例，既非法律，亦無法律之授權云云，並不足
    採。
六、又查不同任用制度之公務人員，如因職務異動，其曾任公務
    人員任用資格，於其擬任職務所列職等範圍內，如已符合考
    績升等要件，並具所欲擔任職務較高職等資格時，無論係依
    三類人員轉任辦法，或依二類人員轉任辦法，或依簡薦委官
    等職等主計人員與交通事業主計人員相互轉任採計年資暫行
    要點辦理轉任之銓審作業，仍應先以其所具較高職等之任用
    資格，審定其官等職等後，再採計相當年資辦理俸級俸點之
    核敘，已如前述。本件被告即依此原則辦理原告系爭官等職
    等之銓定及俸級俸點之核敘，於法並無不合。是以原告主張
    本件被告未依法採取有利於原告之方式辦理云云，亦不足採
    。
七、從而，被告以原告87年5月至92年6月曾任健保局第十四職等
    秘書室主任職務之年資，係相當公務人員簡任第十職等，與
    現任職務銓敘審定之簡任第十一職等並不相當為由，否准重
    行審定將原告提敘俸級之申請，於法並無違誤。復審決定遞
    予維持，亦無不合。原告徒執前詞，訴請撤銷，並請求晉升
    原告俸給為簡任第十一職等，年功俸四級七八○俸點，為無
    理由，應予駁回。
據上論結，本件原告之訴為無理由，依行政訴訟法第98條第3項
前段，判決如主文。
中　　華　　民　　國　　94　　年　 　7　　月　 28  　 日
                       第二庭審判長法  官　鄭忠仁
                                   法  官  楊莉莉
                                   法  官  蕭忠仁
上為正本係照原本作成。
如不服本判決，應於送達後20日內，向本院提出上訴狀並表明上
訴理由，如於本判決宣示後送達前提起上訴者，應於判決送達後
20日內補提上訴理由書（須按他造人數附繕本）。
中　　華　　民　　國　　94　　年　 　7　　月　 28  　 日
    　　  　　　　　　　    　     書記官  蕭純純
